【裁判字號】    97,抗,83
【裁判日期】    980310
【裁判案由】    本票裁定
【裁判全文】
臺灣新竹地方法院民事裁定                97年度抗字第83號
抗  告  人  甲○○
                        6樓
相  對  人  乙○○
                        號3樓.
上列當事人間聲請對本票准許強制執行事件，抗告人對於本院中
華民國97年9月24日97年度票字第930號裁定，提起抗告，本院裁
定如下：
    主  文
原裁定廢棄。
相對人之聲請駁回。
聲請及抗告費用均由相對人負擔。
    理  由
一、相對人聲請意旨略以：伊執有抗告人於民國78年10月14日簽
    發之本票一紙，內載金額新台幣300,000元，未載到期日，
    並免除作成拒絕證書。詎經伊向抗告人提示未獲付款，為此
    提出該本票一紙，聲請裁定准許強制執行。
二、抗告意旨略以：抗告人就原裁定附表所示之本票一紙，與相
    對人間尚有糾葛，且該票為見票即付之本票，發票日為民國
    (下同)78 年10月14日迄今均已逾3年，則相對人之本票權利
    應罹於時效而消滅，自不可再向抗告人主張任何權利或聲請
    裁定強制執行，並聲明如主文所示。
三、按本票未載到期日者，視為見票即付。又見票即付之本票，
    自發票日起3年間不行使，因時效而消滅，票據法第120條第
    2項、第22條第1項分別定有明文。又執票人依票據法第123
    條規定向本票發票人行使追索權時，聲請法院裁定對發票人
    之財產強制執行者，其性質與非訟事件無殊，法院應就本票
    形式上之要件是否具備予以審查。再者，聲請本票准許強制
    執行事件，如發票人已為時效之抗辯，則非訟法院自應就此
    時效抗辯之有無理由為適當審查，以確定執票人據以聲請本
    票裁定准予強制執行之形式要件是否具備（最高法院94年度
    台抗字第308號裁定參照）。要之，如本票發票人已為時效
    抗辯，復為相對人即執票人所不爭執，或時效抗辯是否成立
    甚為明確，無待兩造充分攻擊防禦即足以認定時，則於非訟
    程序中，法院非不能審查該時效抗辯是否可採。
四、經查：
（一）相對人據以聲請裁定准許強制執行之系爭本票，自外觀得
      知，到期日為78年10月14日，而相對人於97年9月23日向
      原審聲請時，其請求權之行使，顯逾法定3年時效期間之
      規定。抗告人於本院既已為時效之抗辯，則本院自應就此
      時效抗辯之有無理由為適當審查，以確定相對人據以聲請
      本票裁定准予強制執行之形式要件是否具備。
（二）抗告人主張系爭本票到期日為78年10月14日，距相對人於
      97年9月23日向原審聲請時，已逾3年之事實，依系爭本票
      本身之外觀，已甚為明確，且經本院發函通知相對人於10
      內提出答辯狀表示意見，如逾期未回覆即視為不爭執，相
      對人業於97年11月17日收受本件通知正本，有送達證書、
      桃園縣政府警察局中壢分局仁愛派出所寄存司法文書登記
      簿影本各一份存卷可按，茲相對人逾期仍未提出，應認其
      對上開事實不爭執。綜上，相對人對於抗告人就系爭本票
      之權利，早於81年間已罹於3年時效而消滅，相對人於97
      年9月23日始聲請原法院裁定准予強制執行，距到期日已
      達約19年之久，職是，抗告人之時效抗辯成立，無待兩造
      充分攻擊防禦即足以認定，揆諸上揭說明，雖本件係屬非
      訟程序，本院亦得以審查。因此，抗告人為時效抗辯，自
      有理由。
五、從而，原法院未及就抗告人時效抗辯予以審查，遽以裁定抗
    告人簽發如原裁定附表所示之本票金額，准予強制執行，尚
    有未合。抗告意旨指摘原裁定不當，求予廢棄改判，為有理
    由，爰由本院將原裁定廢棄，更為裁定如主文第2項所示。
六、據上論結，本件抗告為有理由，依非訟事件法第46條、第21
    條第2項，民事訴訟法第495條之1第1項、第450條、第95 條
    、第78條，爰裁定如主文。
中    華    民    國    98    年     3    月    10    日
                  民事第一庭    審判長法  官  蔡孟芳
                                      法  官  高敏俐
                                      法  官  黃珮禎
以上正本係照原本做成。
本裁定不得再抗告。
中    華    民    國    98    年     3    月    10    日
                                      書記官  李慧娟


司法院資訊處製作；財團法人民間司法改革基金會備份。
